臺灣板橋地方法院刑事判決　　　　　　　100年度訴字第101號
公　訴　人　臺灣板橋地方法院檢察署檢察官
被　　　告　劉方龍
上列被告因毒品危害防制條例案件，經檢察官提起公訴（99年度
毒偵字第8897號），被告於準備程序中對被訴之事實為有罪陳述
，本院告知被告簡式審判程序之旨，並聽取當事人之意見後，經
合議庭裁定由受命法官獨任進行簡式審判程序，判決如下：
    主  文
劉方龍施用第一級毒品，累犯，處有期徒刑拾月；又施用第二級
毒品，累犯，處有期徒刑參月。應執行有期徒刑拾壹月。
    事  實
一、劉方龍前於民國88年間，因施用第二級毒品案件，經本院以
    88年度毒聲字第4995號裁定送觀察、勒戒，因認無繼續施用
    傾向，而於88年8 月31日執行完畢釋放出所；復於同年間施
    用毒品，另經本院以88年度毒聲字第6827號裁定送觀察、勒
    戒，因認有繼續施用之傾向，再經本院以88年度毒聲字第73
    17號裁定令入戒治處所施以強制戒治，於89年11月18日強制
    戒治執行完畢出監；又於91年間因施用毒品案件，經本院以
    91年度毒聲字第834 號裁定令入戒治處所施以強制戒治，於
    92年7 月8 日強制戒治執行完畢；更於95年間因犯竊盜案件
    ，經臺灣高等法院以95年度上易字第2270號判決判處有期徒
    刑3 月確定，並因施用毒品案件，經本院以95年度訴字第22
    38號判決判處有期徒刑1 年，上訴迭經臺灣高等法院以95年
    度上訴字第3903號判決，及最高法院以96年度臺上字第1197
    號判決駁回上訴確定，又因詐欺案件，經本院以96年度簡字
    第6935號判決判處有期徒刑6 月確定，及因施用毒品案件，
    經本院以96年度訴字第4040號判決判處有期徒刑1 年確定，
    前兩罪旋經臺灣高等法院以96年度聲減字第4669號裁定減刑
    與定應執行有期徒刑1 年1 月確定後，和後兩罪嗣經本院以
    97年度聲字第597 號裁定減刑及定應執行有期徒刑1 年4 月
    確定部分接續執行，終於98年8 月20日縮刑期滿執畢出監。
    詎仍不知悔改，而分別基於施用第一級、第二級毒品之犯意
    ，於99年10月11日中午某時，在位於新北市土城區（即改制
    前之臺北縣土城市）某友人住處，以將甲基安非他命放入玻
    璃球內加熱吸食所生煙霧方式，施用第二級毒品甲基安非他
    命1 次；另於99年10月13日19時50分許為警採尿前26小時內
    之某時（應扣除為警拘捕至採尿時止人身自由受公權力拘束
    無從施用毒品之時間），以將海洛因粉末置於針筒內以水稀
    釋後注射進入體內方式，施用第一級毒品海洛因1 次。嗣於
    99年10月13日17時39分許，在新北市板橋區（即改制前之臺
    北縣板橋市○○○路與和平路口，因另案通緝為警逮獲，經
    徵得同意後採集劉方龍之尿液送驗，結果呈嗎啡類、可待因
    、安非他命、甲基安非他命陽性反應。
二、案經新北市政府警察局板橋分局報告臺灣板橋地方法院檢察
    署檢察官偵查起訴。
    理  由
一、本案被告劉方龍所犯係死刑、無期徒刑、最輕本刑為三年以
    上有期徒刑以外之罪，且非高等法院管轄之第一審案件，其
    於準備程序中就被訴事實為有罪之陳述，經本院告知簡式審
    判程序之旨，並聽取公訴人、被告之意見後，經合議庭裁定
    由受命法官獨任進行簡式審判程序，合先敘明。
二、上揭犯罪事實，業經被告於本院準備程序及審理中坦承不諱
    ，而被告為警採集之尿液檢體，經送驗結果，結果呈可待因
    、嗎啡類、安非他命、甲基安非他命陽性反應，有臺灣檢驗
    科技股份有限公司99年10月28日編號UL/2010/A0417 號濫用
    藥物檢驗報告乙紙在卷可憑，而按海洛因經注射或吸入人體
    後，約百分之80於24小時內自尿中排出，一般而言，尿液中
    能否驗出嗎啡陽性反應與其投與量、投與途徑、採尿時間、
    個人體質及檢測方法之靈敏度有關，國外曾有文獻報導注射
    6 毫克之海洛因鹽酸鹽，其代謝物嗎啡之平均可檢出時限約
    為26小時，業經行政院衛生署藥物食品檢驗局於81年9 月8
    日以藥檢壹字第8114885 號函述綦詳，基此，被告雖表示其
    經逮捕前最後一次施用海洛因之時間約為99年10月11日17時
    許，因其所述顯與前開經驗法則相悖，而無足採，惟至少得
    認被告於經採尿送驗前26小時內（扣除為警拘捕至採尿時止
    人身自由受公權力拘束無從施用毒品之時間），確曾施用第
    一級毒品海洛因1 次此情無誤。綜上，足認被告之自白與事
    實相符，洵堪採為認定事實之依據，本案事證明確，被告犯
    行已堪認定。
三、查毒品危害防制條例於92年7 月9 日修正公布，自93年1 月
    9 日施行，其中第20條、第23條將施用毒品之刑事處遇程序
    ，區分為「初犯」及「5 年內再犯」、「5 年後再犯」。依
    其立法理由之說明：「初犯」，經觀察、勒戒或強制戒治後
    ，應為不起訴處分或不付審理之裁定；經觀察、勒戒或強制
    戒治執行完畢釋放後，「5 年內再犯」者，因其再犯率甚高
    ，原實施之觀察、勒戒及強制戒治既已無法收其實效，爰依
    法追訴或裁定交付審理。至於經觀察、勒戒或強制戒治執行
    完畢釋放後，「5 年後再犯」者，前所實施之觀察、勒戒或
    強制戒治已足以遮斷其施用毒品之毒癮，為期自新及協助其
    斷除毒癮，仍適用「初犯」規定，先經觀察、勒戒或強制戒
    治之程序。從而依修正後之規定，僅限於「初犯」及「5 年
    後再犯」兩種情形，始應先經觀察、勒戒或強制戒治程序。
    倘被告於5 年內已再犯，縱其第3 次再度施用毒品之時間，
    在初犯經觀察、勒戒或強制戒治執行完畢釋放5 年以後，仍
    不合於「5 年後再犯」之規定，且因已於「5 年內再犯」，
    顯見其再犯率甚高，原實施觀察、勒戒或強制戒治，已無法
    收其實效，即應依該條例第10條處罰。查被告初次施用毒品
    案件，經裁定送觀察、勒戒後，仍於5 年內再犯施用毒品而
    經送觀察、勒戒甚至強制戒治，此有臺灣高等法院被告前案
    紀錄表乙份附卷為憑，被告所犯本案，縱距其最初送觀察、
    勒戒執行完畢之時已逾5 年，揆諸前開說明，被告仍不合5
    年後再犯之規定，就其所為，自該當毒品危害防制條例第23
    條第2 項之起訴條件。
四、核被告所為，係犯毒品危害防制條例第10條第1 項之施用第
    一級毒品罪及同條例第2 項之施用第二級毒品罪。其施用前
    持有第一級、第二級毒品之低度行為，應分別為其後之施用
    高度行為所吸收，均不另論罪。又被告所犯前開2 罪間，犯
    意各別、行為互殊、罪名有異，應予分論併罰。查被告曾有
    事實欄所載因違犯各該案件，而經判處罪刑確定並已執行完
    畢之情形，此觀諸上開被告前案紀錄表即明，其於5 年內故
    意再犯本案有期徒刑以上之前述兩罪，均應依刑法第47條第
    1 項之規定，論以累犯，並加重其刑。爰審酌被告前已因施
    用毒品案件經送觀察、勒戒及強制戒治，並曾經法院判刑在
    案而仍不能戒除毒癮，再次漠視法令禁制而犯本罪，顯見其
    戒除毒癮之意志薄弱，惟念其犯後坦承犯行，態度尚佳，且
    施用毒品所生危害，實以自戕身心健康為主，對於他人生命
    、身體、財產等法益，尚無明顯而重大之實害等一切情狀，
    分別量處如主文所示之刑，並定其應執行刑，以示懲儆。
據上論斷，應依刑事訴訟法第273 條之1 第1 項、第299 條第1
項前段，毒品危害防制條例第10條第1 項、第2 項，刑法第11條
前段、第47條第1 項、第51條第5 款，判決如主文。
本案經檢察官楊瀚濤到庭執行職務。
中    華    民    國   100    年    2     月    25    日
                  刑事第六庭  法  官  盧軍傑
上列正本證明與原本無異。
如不服本判決，應於判決送達後10日內敘明上訴理由，向本院提
出上訴狀 (應附繕本) ，上訴於臺灣高等法院。其未敘述上訴理
由者，應於上訴期間屆滿後20日內向本院補提理由書「切勿逕送
上級法院」。
                              書記官  周玉茹
中    華    民    國   100    年    2     月    25    日
附錄本案論罪科刑法條全文：
毒品危害防制條例第10條
施用第一級毒品者，處6月以上5年以下有期徒刑。
施用第二級毒品者，處3年以下有期徒刑。